【裁判字號】    92,交上訴,127
【裁判日期】    921209
【裁判案由】    業務過失致死
【裁判全文】
臺灣高等法院高雄分院刑事判決                  九十二年度交上訴字第一二七號
    上  訴  人  台灣高雄地方法院檢察署檢察官
    上  訴  人
    即  被  告  乙○○
右上訴人因被告業務過失致死案件，不服臺灣高雄地方法院九十二年度交訴字第一０
三號中華民國九十二年九月八日第一審判決（起訴案號：臺灣高雄地方法院檢察署九
十一年度偵字第二一六八四號），提起上訴，本院判決如左：
      主  文
上訴駁回。
      事  實
一、乙○○考領有職業聯結車駕駛執照，受僱祥猷通運有限公司（下稱祥猷公司，設
    高雄市○鎮區○○路六七號）擔任司機，為從事駕駛業務之人。民國九十一年二
    月十九日上午六時三十分許，駕駛ＸＵ—一二二號聯結車沿高雄市○鎮區○○路
    由南向北行經該路與興仁路交叉路口，本應注意新生路劃有快慢車道分隔線，除
    起步、準備停車、臨時停車或轉彎外，不得行駛慢車道，且當時天候晴朗，日間
    自然光線充足，柏油路面、路面乾燥、無缺陷、無障礙物，視距甲好，且依其智
    識能力，並無不能注意之情事，竟貿然行駛於新生路慢車道，適黃清吉駕駛ＸＳ
    Ｌ—五六六號機車沿興仁路由東向西亦至該交岔路口，且黃清吉亦疏未注意車前
    狀況及隨時採取必要之安全措施，黃清吉之機車乃撞及乙○○駕駛之聯結車右後
    方護欄後，黃清吉因而人車倒地，因而受有頭部外傷併硬腦膜出血之傷害，經送
    醫救治後，呈半植物人狀態，延至同年九月十一日上午三時許，因頭部外傷術後
    惡病體質，致右腎膿潰、敗血症而死亡。
二、案經乙○○於犯罪未被發覺前向警坦承肇事及接受裁判，經高雄市政府警察局前
    鎮分局報告及黃清吉之配偶丁○○○、女丙○○告訴，由臺灣高雄地方法院檢察
    署檢察官偵查後聲請簡易判決處刑，經臺灣高雄地方法院認不應適用簡易判決處
    刑，而改用通常程序審判。
      理  由
一、上訴人即被告乙○○（下稱被告）受僱祥猷公司擔任司機，於右揭時、地駕駛聯
    結車與被害人黃清吉駕駛之機車發生撞擊，被害人黃清吉人車倒地後，受有頭部
    外傷併硬腦膜出血之傷害，經送醫救治後，呈半植物人狀態，延至同年九月十一
    日上午三時許，因頭部外傷術後惡病體質，致右腎膿潰、敗血症而死亡等事實，
    有高雄市政府警察局交通大隊交通事故談話紀錄表、道路交通事故調查報告表、
    診斷證明書、死亡證明書及照片附卷可稽（見偵查二卷第十～十四、三四、四三
    ～四五頁）。再依道路交通事故調查報告表及照片所示，被告駕駛之聯結車停在
    新生路慢車道上，新生路慢車道上留有筆直之二條煞車痕，左後車輪煞車痕有二
    八點九公尺，右後車輪的煞車痕有二八點三公尺，左後車輪煞車痕距離快慢車道
    分隔線僅零點三公尺，聯結車右側護欄及右後車輪有擦痕，被害人騎乘之機車則
    倒在被告之聯結車後四二點九公尺處之新生路慢車道上，機車後方留有刮地痕六
    點八公尺，機車之前車頭導流板全毀、左右側車身有刮痕、左後側車身外殼破裂
    ，綜合上開各節研判，足認被告之聯結車確實行駛新生路慢車道，並於新生路與
    興仁路交叉路口與被害人之機車發生撞擊，且經證人即到場處理之警員曾文斌在
    原審證述甚明（見原審卷第四七～五０頁）。而依道路交通安全規則第九十五條
    第二項規定，四輪以上汽車在劃有快慢車道分隔線之道路行駛，除起步、準備停
    車、臨時停車或轉彎外，不得行駛慢車道。被告考領有職業聯結車駕駛執照，對
    此規定當無不知，且當時天候晴朗，日間自然光線充足，柏油路面、路面乾燥、
    無缺陷、無障礙物，視距甲好，亦有道路交通事故調查報告表及照片足憑，被告
    復無不能注意之情事，竟貿然駕駛聯結車行駛於新生路慢車道，被告有過失責任
    自明。另被害人發生車禍後，因受有頭部外傷併硬腦膜出血之傷害，經送醫救治
    後，呈半植物人狀態，延至同年九月十一日上午三時許，因頭部外傷術後惡病體
    質，致右腎膿潰、敗血症而死亡之情，有財團法人屏東基督教醫院之診斷證明書
    二紙及寶建醫院之死亡證明書一紙在卷可佐（見偵查二卷第三四頁）。被告之過
    失責任與被害人死亡間，乃有相當因果關係。又被告亦供述駕車過失致被害人於
    死等語，核與上開各節相符，被告之自白亦堪採取。至被害人駕駛機車疏未注意
    車前狀況及隨時採取必要之安全措施，而撞及被告駕駛之聯結車，被害人亦與有
    過失責任，而被害人雖亦無照駕車及未依規定帶安全帽，然被害人此部分行為僅
    係造成損害之擴大，尚非與車禍之發生有相當因果關係，惟仍不得以被害人與有
    過失而解免被告之過失罪責。從而，被告駕車過失致人於死，事證明確，犯行堪
    以認定。
二、核被告受僱祥猷公司擔任司機，以駕駛聯結車為其工作業務，為從事駕駛業務之
    人，被告駕車過失致人於死，所為係犯刑法第二百七十六條第二項之業務過失致
    人於死罪。又被告肇事後，於未為偵查機關發覺前，即以電話報警，並向前來現
    場處理車禍事宜之警員坦承肇事一節，業據證人曾文斌於原審結證明確（見原審
    卷第四七頁），其對於未發覺之業務過失致人於死犯行自首而接受裁判，應依刑
    法第六十二條前段規定減輕其刑。
三、原審以被告罪證明確，因而適用刑法第二百七十六條第二項、第六十二條前段、
    第四十一條第一項前段、罰金罰鍰提高標準條例第一條前段、第二條規定，並審
    酌被告並無前科紀錄，素行尚佳，有臺灣高等法院被告全國前案紀錄表可按，因
    駕車疏失致被害人死亡，且肇事後將被害人送醫，並向員警自首犯行，其後亦賠
    償被害人家屬達成和解，有調解書在卷（見原審卷第五六頁），而被害人亦與有
    較重過失等一切情狀，量處有期徒刑六月，並諭知易科罰金之折算標準。原判決
    認事用法，並無不合，量刑亦稱妥適。被告上訴意旨指摘原判決量刑過重，檢察
    官上訴意旨指摘原判決量刑過輕，均無理由，應予駁回。
據上論結，應依刑事訴訟法第三百六十八條，判決如主文。
本案經檢察官方娜蓉到庭執行職務。
中      華      民      國    九十二    年    十二      月      九      日
                              臺灣高等法院高雄分院刑事第一庭
                                  審判長法官  曾永宗
                                        法官  邱永貴
                                        法官  郭玫利
右正本證明與原本無異。
如不服本判決應於收受本判決後十日內向本院提出上訴書狀，其未述上訴理由者，
並得於提起上訴後十日內向本院補提理由書狀（均須按他造當事人之人數附繕本)「
切勿逕送上級法院」。
                                      書記官  鄭靜芳
中    華    民    國      九十二      年      十二      月     十   日
附錄本判決論罪科刑法條
刑法第二百七十六條第二項：
從事業務之人，因業務上之過失犯前項之罪者，處五年以下有期徒刑或拘役，得併科
三千元以下罰金。


司法院資訊處製作；財團法人民間司法改革基金會備份。
